臺灣高雄地方法院刑事判決
111年度審金訴字第314號
公  訴  人  臺灣高雄地方檢察署檢察官
被      告  陳景徨


選任辯護人  廖威斯(法扶)律師          
上列被告因詐欺等案件，經檢察官提起公訴（110年度偵字第201
08號），被告於本院準備程序為有罪之陳述，經徵詢被告、檢察
官之意見後，本院合議庭裁定由受命法官依簡式審判程序審理，
判決如下：
    主  文
陳景徨犯三人以上共同詐欺取財罪，處有期徒刑壹年壹月。扣案
之中國信託銀行帳戶存摺壹本、印章壹顆、提款卡壹張、IPHONE
手機壹支（含SIM卡，門號：0000000000）均沒收。
    事  實
一、陳景徨於民國110年9月間，因缺錢花用，與真實姓名年籍不
    詳之成年人自稱「賴皮」(經警另案追查中)聯繫後，依其智
    識及一般社會生活之通常經驗，應可知悉一般人均可自由申
    辦銀行帳戶及至銀行提領款項使用，如非欲遂行犯罪，並無
    支付報酬而指示他人提供帳戶及代領款項之必要，「賴皮」
    竟允若陳景徨依指示提供帳戶可獲得新臺幣(下同)3萬元，
    及代為提領款項即可獲得單次提領金額3000元作為報酬，顯
    然異於一般常見之工作內容及報酬支付。陳景徨遂先行於同
    年9月11日下午17時許，在高雄市大寮區後庄某飲料攤，提
    供中國信託銀行帳戶000-000000000000號帳戶(下稱中國信
    託帳戶)存摺、提款卡及網路銀行密碼予「賴皮」。「賴皮
    」、「金沙集團員工」、「林文豪」及其所屬詐騙集團成員
    ，基於三人以上共同詐欺取財及洗錢之犯意聯絡，於附表二
    所示時間，以附表二所示方式詐騙段玉琛等4人，致段玉琛
    等4人陷於錯誤，遂於附表二所示時間匯款至附表二所示帳
    戶內，再由詐騙集團成員將款項匯入陳景徨上開中國信託帳
    戶內。陳景徨遂於110年9月13日15時許，依「賴皮」之指示
    ，在高雄市○○區○○路○段000號中國信託青年分行臨櫃提領12
    5萬元，因其無法解釋提領原因為何，為櫃台人員郭巧容察
    覺有異，遂報警處理，經警到場後當場扣得該中國信託銀行
    帳戶存摺、提款卡、印章等物，而查悉上情。
二、案經段玉琛、黎金詩、梁振順、劉貞佑告訴由高雄市政府警
    察局鳳山分局報告臺灣高雄地方檢察署檢察官偵查起訴。
    理  由
一、本件被告陳景徨所犯均係死刑、無期徒刑、最輕本刑為3年
    以上有期徒刑以外之罪，其於準備程序進行中就被訴事實均
    為有罪之陳述，經受命法官告知簡式審判程序之旨，並聽取
    當事人之意見後，本院合議庭認無不得或不宜改依簡式審判
    程序進行之情形，爰依刑事訴訟法第273條之1第1項、第284
    條之1規定，經徵詢被告、檢察官之意見後，本院合議庭裁
    定由受命法官獨任進行簡式審判程序。是本件證據調查依刑
    事訴訟法第273條之2規定，不受同法第159條第1項、第161
    條之2、第161條之3、第163條之1及第164條至170條規定之
    限制，合先敘明。　
二、上開犯罪事實，業據被告陳景徨於警詢（警卷第15至17、21
    至29頁）、偵訊（偵卷第15至19頁）及本院審理時（審金訴
    卷第43、61、71頁）均坦承不諱，核與證人郭巧容於警詢（
    警卷第37至39頁）、證人即告訴人段玉琛於警詢（偵卷第97
    至101頁）、告訴人黎金詩於警詢（偵卷第141至144頁）、
    告訴人梁振順於警詢（偵卷第111至112頁）、告訴人劉貞佑
    於警詢（偵卷第119至122頁）之證述，參核相符，並有告訴
    人段玉琛、黎金詩、梁振順、劉貞佑之內政部警政署反詐騙
    諮詢專線紀錄表、受理詐騙帳戶通報警示簡便格式表、匯款
    資料各1份（偵卷第95至96、105、107、109、113、115、11
    7、125、125-1、145、151、155、159、163、179頁）、高
    雄市政府警察局鳳山分局搜索扣押筆錄、扣押物品目錄表各
    1份、證物照片7張、現場照片2張、對話紀錄及詐騙集團駕
    駛車輛照片共2張（警卷第41至47、49、59至65、67、69、7
    1頁）、被告中國信託銀行對帳單、存款交易明細、人頭帳
    戶王珏萍、黃泓儒之中國信託銀行交易明細各1份（警卷第5
    7頁，偵卷第51至53、55、61至65-1頁）在卷可稽，足認被
    告上開任意性自白，核與卷內積極事證相符，洵堪採為論罪
    之基礎。本案事證明確，被告犯行，堪以認定，應依法論科
    。　　
三、論罪科刑：
  ㈠按共同正犯之成立，祇須具有犯意之聯絡及行為之分擔，既
    不問犯罪動機起於何人，亦不必每一階段犯行，均須參與，
    若共同實施犯罪行為之人，在共同意思範圍內，各自分擔犯
    罪行為之一部，相互利用他人之行為，以達其犯罪之目的，
    其成立不以全體均參與實施犯罪構成要件之行為為要件；參
    與犯罪構成要件之行為者，固為共同正犯；以自己共同犯罪
    之意思，參與犯罪構成要件以外之行為，或以自己共同犯罪
    之意思，事前同謀，而由其中一部分人實行犯罪之行為者，
    亦均應認為共同正犯，使之對於全部行為所發生之結果，負
    其責任。另共同正犯之意思聯絡，原不以數人間直接發生者
    為限，若有間接之聯絡者，亦包括在內，如甲分別邀約乙、
    丙犯罪，雖乙、丙間彼此並無直接之聯絡，亦無礙於其為共
    同正犯之成立（最高法院34年上字第862號、73年台上字第1
    886號、77年台上字第2135號判例要旨、92年度台上字第282
    4號判決意旨參照）。參以目前詐欺集團之犯罪型態，自架
    設跨國遠端遙控電話語音託撥及網路約定轉帳之國際詐騙電
    話機房平台，至刊登廣告、收購人頭帳戶、撥打電話實施詐
    騙、指定被害人匯款帳戶、自人頭帳戶提領款項、取贓分贓
    等階段，乃需由多人縝密分工方能完成之集團性犯罪。是本
    案被告陳景徨加入暱稱「賴皮」、「林文豪」、「金沙集團
    員工」等人所屬之詐欺集團，負責擔任「車手」工作，提供
    銀行帳戶並直接提領詐欺所得，上繳該詐欺集團其他成員，
    被告雖未自始至終參與各階段之犯行，但主觀上對該詐欺集
    團呈現細密之多人分工模式，及彼此扮演不同角色、分擔相
    異工作，而屬有牟利性之結構性組織等節，顯已有所預見，
    且其所參與者既係本件整體詐欺取財犯罪計畫不可或缺之重
    要環節，而被告與「賴皮」、「林文豪」、「金沙集團員工
    」及其他不詳成年人員間，在合同意思範圍內，各自分擔本
    件犯罪行為之一部，彼此相互利用他人之行為，最終共同達
    成其等詐欺取財犯罪之目的，依前揭說明，被告應就本件詐
    欺集團詐欺取財犯行所發生之結果，同負全責。
  ㈡次按洗錢防制法業於105年12月28日修正公布，於106年6月28
    日生效施行。依修正後即現行洗錢防制法第2條第2款、第3
    條第2款規定，掩飾或隱匿刑法第339條犯罪所得之本質、來
    源、去向、所在、所有權、處分權或其他權益者，即構成洗
    錢行為。是依修正後洗錢防制法，掩飾刑法第339條第1項詐
    欺取財犯罪所得去向之行為，亦可構成洗錢罪。本案被告陳
    景徨提供帳戶並收取所提領之款項，擬再上繳該詐騙集團，
    實已該當於掩飾、隱匿特定犯罪所得去向以洗錢之要件。　
　㈢核被告陳景徨所為，均係犯刑法第339條之4第1項第2款之三
    人以上共同詐欺取財罪、洗錢防制法第14條第1項之洗錢罪
    。又被告陳景徨與「賴皮」、「金沙集團員工」、「林文豪
    」及其他不詳之詐欺成員間，互有犯意聯絡及行為分擔，為
    共同正犯。再被告係以一行為同時犯刑法第339條之4第1項
    第2款之三人以上共同詐欺取財罪、洗錢防制法第14條第1項
    之洗錢罪，為想像競合犯，應依刑法第55條前段規定，從一
    重論以三人以上共同犯詐欺取財罪。
　㈣復按想像競合犯之處斷刑，本質上係「刑之合併」。其所謂
    從一重處斷，乃將想像競合犯組成之評價上數罪，合併為科
    刑一罪，其所對應之刑罰，亦合併其評價上數罪之數法定刑
    ，而為一個處斷刑。易言之，想像競合犯侵害數法益者皆成
    立犯罪，論罪時必須輕、重罪併舉論述，同時宣告所犯各罪
    名，包括各罪有無加重、減免其刑之情形，亦應說明論列，
    量刑時併衡酌輕罪部分量刑事由，評價始為充足，然後依刑
    法第55條前段規定「從一重處斷」，非謂對於其餘各罪可置
    而不論。因此，法院決定處斷刑時，雖以其中最重罪名之法
    定刑，做為裁量之準據，惟於裁量其輕重時，仍應將輕罪合
    併評價在內（最高法院108年度台上字第4405號、第4408號
    刑事判決意旨參照）。查被告就本案犯行，迭於偵訊（偵卷
    第19頁），及本院審理時（審金訴卷第43、61、69頁）均坦
    承犯行，而依洗錢防制法第16條第2項規定：「犯前二條之
    罪，在偵查或審判中自白者，減輕其刑。」，故本件被告所
    犯洗錢罪部分，依上開說明，應減輕其刑，而本件犯行均係
    從一重論處三人以上共同詐欺取財罪，是被告就本件想像競
    合輕罪得減刑部分，本院量刑時將併予審酌。　
　㈤爰以行為人之責任為基礎，審酌被告陳景徨正值青壯，不思
    循正常途徑賺取生活所需，將名下之中國信託金融帳戶提供
    予「賴皮」，並負責擔任車手工作，參與本案三人以上共同
    詐欺取財、洗錢之犯行，收取詐欺款項（未領得款項），嚴
    重影響金融秩序，破壞社會互信基礎，助長詐騙犯罪歪風，
    並增加查緝犯罪及告訴人尋求救濟之困難，所為實屬不該。
    惟念及其犯後始終坦承犯行，態度非惡。復以被告就附表洗
    錢防制法部分於偵審中自白，有斟酌減輕事由，擔任車手參
    與犯罪程度較低，被告本件尚未獲得報酬，罪責較該詐騙集
    團之主嫌或其他實施詐騙之共犯為輕。復衡量被告自陳學歷
    國中畢業，現在從事太陽能板施工人員，每月收入約3萬500
    0元，未婚，有1個小孩等智識程度、家庭及經濟狀況（審金
    訴卷第69頁）等個人責任基礎，暨犯罪之動機、目的、手段
    等一切情狀，量處如主文所示之刑。　　　
四、沒收部分說明
  ㈠按供犯罪所用、犯罪預備之物或犯罪所生之物，屬於犯罪行
    為人者，得沒收之，刑法第38條第2項前段定有明文。經查
    ，扣案之中國信託銀行帳戶（帳號000-000000000000）之存
    摺1本、提款卡1張、印章1顆、IPHONE手機（含SIM卡，門號
    ：0000000000）1支，係被告陳景徨加入詐騙集團後，持該
    印章申辦該銀行帳戶，手機為被告陳景徨與其他被告聯繫銀
    行開戶、領款，有被告警詢、偵訊筆錄及被告與「賴皮」對
    話紀錄照片在卷可稽（警卷第19至29、69頁，偵卷第15至19
    頁），均為其所有、供本案犯罪所用之物，依刑法第38條第
    2項規定，均應宣告沒收。且依刑法第40條之2第1項規定，
    宣告多數沒收，併執行之。　　　　
  ㈡次按洗錢防制法第18條第1項前段固規定：「犯第十四條之罪
    ，其所移轉、變更、掩飾、隱匿、收受、取得、持有、使用
    之財物或財產上利益，沒收之」，其無「不問屬於犯罪行為
    人與否」之要件（絕對義務沒收），當以屬於（按指實際管
    領）犯罪行為人者為限，始應（相對義務）沒收。查匯入被
    告中國信託銀行帳戶之款項仍由中國信託銀行圈存中，且被
    告於本院審理中否認有獲得任何報酬(審金訴卷第71頁)，且
    依卷內現有事證，亦查無被告因本案犯罪獲取任何財物或利
    益，是本案尚無應依洗錢防制法第18條第1項或刑法第38條
    之1第1項規定宣告沒收之不法利得。
據上論斷，應依刑事訴訟法第273條之1第1項、第284條之1、第2
99條第1項前段，洗錢防制法第14條第1項、第16條第2項，刑法
第11條前段、第28條、第339條之4第1項第2款、第55條前段、第
38條第2項、第40條之2第1項，刑法施行法第1條之1第1項，判決
如主文。
本案經檢察官范家振提起公訴，檢察官呂乾坤到庭執行職務。
中    華    民    國   111    年     8  　月     23   日
                  刑事第五庭    法  官  李昆南
以上正本證明與原本無異。
如不服本判決應於收受送達後20日內向本院提出上訴書狀，並應
敘述具體理由；如未敘述上訴理由者，應於上訴期間屆滿後20日
內向本院補提理由書（均須按他造當事人之人數附繕本）「切勿
逕送上級法院」。　
因疫情而遲誤不變期間，得向法院聲請回復原狀。
中　　華　　民　　國　　111 　年　　8 　　月　　24　　日
                                書記官  鄭仕暘
附錄本判決論罪科刑法條：
中華民國刑法第339條之4
犯第339條詐欺罪而有下列情形之一者，處1年以上7年以下有期
徒刑，得併科1百萬元以下罰金：
一、冒用政府機關或公務員名義犯之。
二、三人以上共同犯之。
三、以廣播電視、電子通訊、網際網路或其他媒體等傳播工具，
    對公眾散布而犯之。
前項之未遂犯罰之。
洗錢防制法第14條　
有第二條各款所列洗錢行為者，處7年以下有期徒刑，併科新臺
幣5百萬元以下罰金。
前項之未遂犯罰之。
前二項情形，不得科以超過其特定犯罪所定最重本刑之刑。
附表一
編號 犯罪事實 主文（宣告刑） １ 附表二編號1所示之犯行 陳景徨犯三人以上共同詐欺取財罪，處有期徒刑壹年貳月。扣案之中國信託銀行帳戶存摺壹本、印章壹顆、提款卡壹張、IPHONE手機壹支（含SIM卡，門號：0000000000）均沒收。 ２ 附表二編號2所示之犯行 陳景徨犯三人以上共同詐欺取財罪，處有期徒刑壹年壹月。扣案之中國信託銀行帳戶存摺壹本、印章壹顆、提款卡壹張、IPHONE手機壹支（含SIM卡，門號：0000000000）均沒收。 ３ 　 　  　　 附表二編號3所示之犯行 陳景徨犯三人以上共同詐欺取財罪，處有期徒刑壹年壹月。扣案之中國信託銀行帳戶存摺壹本、印章壹顆、提款卡壹張、IPHONE手機壹支（含SIM卡，門號：0000000000）均沒收。 ４ 附表二編號3所示之犯行 陳景徨犯三人以上共同詐欺取財罪，處有期徒刑壹年參月。扣案之中國信託銀行帳戶存摺壹本、印章壹顆、提款卡壹張、IPHONE手機壹支（含SIM卡，門號：0000000000）均沒收。 

附表
編號 告訴人 詐騙方式 匯款時間 匯款金額 匯入銀行帳戶 轉匯銀行帳戶 1 段玉琛 段玉琛於110年6月間接到詐騙集團成員以臉書傳送之訊息後，接續以LINE聊天，並向段玉琛佯稱：投資100萬元半年能賺200萬元云云 110年9月13日11時 20萬元 王珏萍之中國信託銀行帳戶000-000000000000號(下稱王珏萍之中國信託銀行帳戶) 詐騙集團成員於同日12時9分許，轉帳4萬7168元至被告上開中國信託銀行帳戶 2 黎金詩 黎金詩於110年8月收到詐騙集團成員自稱「金沙集團員工」訊息，並以LINE聯繫後，詐騙集團成員佯稱：中獎了需繳納保證金云云 110年9月13日9時29分 4萬1688元 王珏萍之中國信託銀行帳戶 詐騙集團成員於同日12時9分許，轉帳4萬7168元至被告上開中國信託銀行帳戶 3 梁振順 梁振順於110年9月間收到詐騙集團成員訊息，佯稱：投資虛擬貨幣云云 110年9月13日12時22分 1萬5000元 王珏萍之中國信託銀行帳戶 詐騙集團成員於同日13時13分許，轉帳1萬4000元至被告上開中國信託銀行帳戶 4 劉貞佑 劉貞佑於109年10月在交友軟體認識詐騙集團成員自稱為「林文豪」，於110年4月-5月間並佯稱：投資過程不順利希望劉貞佑能協助云云 110年9月13日11時17分 295萬元 黃泓儒之中國信託銀行帳戶000-000000000000號 詐騙集團成員於同日13時53分許，轉帳118萬7258元至被告上開中國信託銀行帳戶